臺灣高雄地方法院交通事件裁定　　　　 94年度交聲字第291號
原處分機關　交通部公路總局高雄區監理所
異　議　人　甲○○　男　33歲.
即受處分人
上列異議人因違反道路交通管理處罰條例案件，對於交通部公路
總局高雄區監理所民國94年5 月9 日所為之處分（高監營字第裁
80-NO0000000號），聲明異議，本院裁定如下：
    主  文
異議駁回。
    理  由
一、異議意旨略以：異議人甲○○於民國94年3 月27日晚上9 時
    45分許，駕駛車牌號碼ZA-003號營業用計程車，行經高雄縣
    大社鄉○○路70巷巷口時，雖自被害人蘇米材身上輾過，被
    害人並於次日傷重不治死亡，惟上開情事發生後，異議人有
    試圖將被害人扶上計程車送醫，異議人之老闆娘並撥打電話
    請求救護車到現場，期間異議人雖有離開約10分鐘去向約好
    之客戶說明已肇事，然異議人隨即返回現場，並無逃逸之情
    事，原處分顯有不當，自應予以撤銷云云。
二、按「汽車駕駛人，駕駛汽車肇事致人受傷或死亡，應即採取
    救護或其他必要措施，並向警察機關報告，不得駛離；違者
    吊扣其駕照三個月至六個月；逃逸者吊銷駕駛執照。」，道
    路交通管理處罰條例第62條第1 項定有明文。上開規定乃科
    以肇事者須即採取救護或其他必要措施，並應向警察機關報
    告之法定義務，以防因就醫延誤致生無謂傷亡，並俾使警察
    機關得以留存肇事者之身分資料等，以查明肇事責任歸屬。
    是凡肇事人於行車肇事致人受傷或死亡，未即採取救護或其
    他必要措施，並向警察機關報告，即駛離現場者，均應依該
    規定處罰，至其嗣後是否受刑事訴追（因刑事處罰要件與上
    開規定要件不盡相同）及已否與被害人達成民事和解，賠償
    損失，對其應受處罰乙節，並不生影響。
三、本件異議人雖以上開情詞置辯。惟查：
  (一)本件異議人肇事後，未待警方到場即離開現場，亦未向警察
    機關報告之事實，有高雄縣政府警察局仁武分局94年4月29
    日函1份附卷可稽，已違反上開道路交通管理處罰條例所規
    定應向警察機關報告之法定義務。
  (二)本件事故發生時為94年3 月27日晚上9 時45分許，事發後高
    雄縣政府警察局仁武分局交通組警員陳信成前往交通事故現
    場時，現場無肇事車輛、剎車痕、刮地痕、血跡，然路面發
    現3 塊黃色碎片疑是肇事逃逸車輛所遺落，遂攜回該證物。
    員警於現場照相繪圖中，一名自稱雄風計乘車站站長馬先生
    向員警提供稱該站一名司機賴先生應有目睹車禍案發經過，
    計程車編號為雄風538 號。員警於同年月28日清晨6 時30分
    重回現場拍攝照片（日間補拍）並詢問附近住家民眾及過往
    人車，有無目擊者未獲，再前往附近（距肇事現場約100 公
    尺）雄風計程車站查看有無疑似肇逃車輛，均未發現。於同
    日下午2 時30分員警再次前往雄風計程車行詢問賴姓司機是
    否在計程車站內，馬先生答稱尚未聯絡到亦未到計程車站。
    於同日下午5 時30分員警又再次前往雄風計程車站時，編號
    雄風538 號計程車已停在站前，員警詢問異議人車禍肇事時
    、地當時有無經過此路段看見肇事車輛車型、牌號，行經此
    路口有無駕車與被害人蘇米材擦撞，「異議人稱沒有」。員
    警將編號雄風538 號即車牌號碼ZA-003號計程車照相後趴下
    查看計乘車底盤，看見該車底盤安裝喇叭處有破痕，且是新
    痕，與在車禍肇事現場拾得碎落物接合吻合，再詢問異議人
    確定沒有撞擊到被害人？「異議人答稱確實沒有，並反稱可
    調閱監視器查證」。員警認車號ZA-003號營業小客車涉嫌重
    大，將異議人及ZA-003號營業小客車駛至警局，並聯絡蒐證
    組林龍壽偵查員到場，員警將車禍現場拾得碎落物出示，再
    詢問異議人有無撞擊到被害人，異議人始點頭坦承肇事輾壓
    過被害人身體，且經比對現場拾得掉落物與車號ZA-003號營
    業小客車底盤破裂物組合吻合，及被害人蘇米材於送醫急救
    後仍於94年3 月28日凌晨1 時25分許死亡等情，有員警職務
    報告、臺灣高雄地方法院檢察署相驗屍體證明書、診斷證明
    書等件附高雄縣政府警察局仁武分局警卷可稽，並經本院依
    職權調取臺灣高雄地方法院檢察署94年度偵字第8262號偵查
    卷全卷（含上開警卷）核閱屬實。
  (三)綜上，異議人於肇事後，並未立即且主動向警察機關報告肇
    事時間、地點及留下年籍資料並表明其為肇事人等，亦未留
    在現場，俾供員警得悉肇事時間、地點、肇事者之身分及製
    作相關筆錄及採證，以查明肇事責任歸屬。嗣經警員四處查
    訪及經他人（馬先生）告知，始得知異議人應有在現場目睹
    事發經過（仍尚不知異議人為肇事者），再經員警前往異議
    人所靠計程車行內詢問異議人事故發生經過時，異議人仍矢
    口否認其有肇事，並反稱可調閱監視器查證，嗣經員警查看
    異議人所駕計程車底盤及提示肇事現場碎落物，並比對與其
    所駕駛之計程車底盤安裝喇叭處之破裂處吻合，異議人見無
    可抵賴方才坦承肇事。是本件異議人有肇事致人死亡逃逸，
    未向警察機關報告等事實，實屬灼然甚明，異議人上開所辯
    ，為飾卸之詞，不足採信。
四、綜上所述，異議人確有裁決書上所載時、地肇事致人死亡，
    未報告警察機關而逃逸之違規情事，異議人前揭所辯各節，
    並無足取。揆諸前揭法律規定，異議人既有上開違規情事，
    原處分機關依道路交通處罰條例第62條第1 項、第67條第1
    項等規定予以裁罰吊銷駕駛執照，終身禁考，並無違誤。異
    議人猶執上開情詞，提起本件聲明異議，洵無理由，應予裁
    定駁回。
五、結論：應依道路交通案件處理辦法第19條，裁定如主文。
中　　華　　民　　國　　94　　年　　7 　　月　　7 　　日
                  交通法庭  法　官  林永村
以上正本證明與原本無異。
如不服本裁定應於送達後5 日內向本院提出抗告狀。
中　　華　　民　　國　　94　　年　　7　　月　　 7 　　日
                            書記官  李祥銘
